【裁判字號】    98,上易,1648
【裁判日期】    980805
【裁判案由】    詐欺
【裁判全文】
臺灣高等法院刑事判決                98年度上易字第1648號
上  訴  人  臺灣板橋地方法院檢察署檢察官
被      告  乙○○
上列上訴人因被告詐欺案件，不服臺灣板橋地方法院97年度簡上
字第1272號，中華民國98年5月27日第一審判決（起訴案號：臺
灣板橋地方法院檢察署96年度偵字第15654號），提起上訴，本
院判決如下：
    主  文
上訴駁回。
    理  由
一、本案經本院審理結果，認第一審判決對被告乙○○為無罪
    之諭知，核無不當，應予維持，並引用第一審判決書記載之
    證據及理由（如附件）。
二、檢察官上訴意旨略以：被告乙○○供稱其之所以提供臺灣郵
    政股份有限公司板橋三民路郵局所開立帳戶（局號：0000
    000 號、帳號0000000號）帳戶之存摺、金融卡及密碼交予
    前男友丙○○使用，僅因丙○○稱「有人要匯款」之詞等語
    ，是依被告上開所言，被告顯未詳究實因即交付上開帳戶予
    他人使用，不論其與丙○○係基於何種情誼，當可預見該帳
    戶被作為不法之用途，足認被告確有幫助他人詐欺取財之不
    確定故意至明，再者，苟劉家偉需要帳戶供人匯款之情屬實
    ，何以劉某不另行親赴銀行開戶？倘劉家偉向被告商借帳戶
    ，被告亦僅需提供帳號再事後提領款項予被告即可，又何有
    將存摺、金融卡及密碼提供之必要？被告所辯情詞顯與常情
    有違云云。惟被告確係前男友丙○○向伊借帳戶使用，始將
    系爭帳戶之存摺、金融卡及密碼交付丙○○等情，已據證人
    丙○○證述甚詳，核與被告所辯大致相符，而丙○○與被告
    前既係同居男女朋友關係，被告將系爭帳戶之存摺、金融卡
    及密碼交付予丙○○使用，亦與常情無違，尚難因丙○○未
    親赴銀行開戶，即推認被告有幫助他人詐欺取財之不確定故
    意。是原審以檢察官之舉證，仍有合理之懷疑存在，尚未達
    於通常一般之人均不致有所懷疑，而得確信其為真實之程度
    ，無從形成被告有罪之確信，因而為被告無罪之諭知，經核
    尚無違誤。檢察官之上訴為無理由，應予駁回。
三、至丙○○是否涉犯幫助詐欺罪，因此部分未據起訴，本院無
    從審判，應由檢察官依法處理，併敘明之。
四、據上論結，應依刑事訴訟法第373條、第368條，判決如主文
    。
本案經檢察官賴俊雄到庭執行職務。
中    華    民    國    98    年    8     月    5     日
                    刑事第十八庭審判長法  官  吳鴻章
                                      法  官  周政達
                                      法  官  徐昌錦
以上正本證明與原本無異。
不得上訴。
                                      書記官  王韻雅
中    華    民    國    98    年    8     月    5     日
附件
臺灣板橋地方法院刑事判決            97年度簡上字第1272號
上  訴  人
即  被  告  乙○○  女  23歲（民國○○年○月○○日生）
                    身分證統一編號：Ｚ000000000號
                    住花蓮縣壽豐鄉○○村○○路○段148號
                    居臺北市○○路578號4樓
                    居臺北市○○街221巷3弄17號4樓
選任辯護人  王淑琍律師
上列上訴人即被告因涉犯詐欺案件，不服本院97年度簡字第273
號中華民國97年9 月9 日所為第一審簡易判決（聲請簡易判決處
刑案號：96年度偵字第15654 號），提起上訴，本院管轄之第二
審合議庭改適用通常程序審理，並自為第一審判決如下：
    主  文
原判決撤銷。
乙○○無罪。
    理  由
一、公訴意旨略以：被告乙○○明知詐騙集團等不法份子經常利
    用他人存款帳戶、金融卡、密碼轉帳等方式，獲取不法利益
    並逃避執法人員之追查，且依其社會經驗，應有相當之智識
    程度可預見其提供帳戶之提款卡供他人使用，將幫助他人從
    事詐欺取財之犯行，仍認不違反其本意，竟基於幫助詐欺取
    財之犯意，將其於臺灣郵政股份有限公司（下稱臺灣郵政）
    板橋三民路郵局所開立帳戶（局號：0000000號、帳號0000
    000號）之金融卡及密碼，於民國94年5月間、在不詳地點，
    提供予詐欺集團成員使用，以此幫助該詐欺集團成員從事詐
    欺取財之用。而該詐欺集團所屬成員取得上開帳戶後，即基
    於詐欺取財之犯意，於94年7月12日9時許，撥打電話給甲○○，佯稱存款遭盜領，應即刻將存款全數轉存至中央存保局
    云云，致甲○○陷於錯誤，依該犯罪集團成員之指示於同日
    14時6分許，前往臺灣郵政公司宜蘭郵局匯款新臺幣38萬元
    至乙○○上開帳戶內，嗣甲○○發覺有異報警而查悉上情，
    因認被告乙○○涉犯刑法第30條第2項、第339條第1項之幫
    助詐欺罪等語。
二、按犯罪事實應依證據認定之，無證據不得認定犯罪事實；又
    不能證明被告犯罪者，即應諭知無罪之判決，刑事訴訟法第
    154 條第2 項、第301 條第1 項分別定有明文。次按認定不
    利於被告之事實，須依積極證據，茍積極之證據本身存有瑕
    疵而不足為不利於被告事實之認定，即應為有利於被告之認
    定，更不必有何有利之證據，而此用以證明犯罪事實之證據
    ，猶須於通常一般人均不至於有所懷疑，堪予確信其已臻真
    實者，始得據以為有罪之認定，倘其證明尚未達到此一程度
    ，而有合理性之懷疑存在，致使無從為有罪之確信時，即應
    為無罪之判決，最高法院82年台上字第163 號判決、76年台
    上字第4986號及30年上字第816 號判例意旨復可參照。
三、公訴人認被告乙○○涉有上開幫助詐欺取財罪，無非係以被
    告坦承將上開帳戶存摺、金融卡及密碼交付丙○○、證人即
    被害人甲○○之證述、郵局國內匯款執據2 紙、帳戶歷史交
    易清單等件為據。訊據被告固不諱言將上開帳戶之金融卡、
    密碼及存摺交付丙○○等情，惟否認涉有前揭幫助詐欺取財
    之犯行，辯稱：丙○○係伊前男友，需要帳戶使用，故向伊
    借用系爭帳戶，伊始將系爭帳戶之存摺、金融卡及密碼交付
    丙○○等語。經查：
(一)證人甲○○遭詐騙集團詐騙，於94年7 月12日14時6 分許，
    前往臺灣郵政公司宜蘭郵局匯款38萬元至被告乙○○上開帳
    戶內，嗣因隨即報警且經郵局承辦人員凍結提領，並於94年
    11月15日領回38萬元等情，業據證人甲○○於本院審理時證
    述明確（詳本院98年5 月13日審判筆錄），且為被告所不爭
    執，復有郵政國內匯款執據2 紙（詳96年度偵字第15654 號
    偵查卷第14-15 頁）及上開臺灣郵政股份有限公司板橋郵局
    於97年5 月6 日以板營字第0970200799號函暨檢附系爭帳戶
    交易往來明細乙份（詳本院97年度簡字第273 號偵查卷第
    7 -13頁）附卷可稽，此部分事實，堪予認定。
(二)被告辯稱：係伊前男友丙○○向伊借帳戶使用，始將系爭帳
    戶之存摺、金融卡及密碼交付丙○○乙節，核與證人丙○○
    於本院審理時具結證述：「我與乙○○之前是同居男女朋友
    」、「（問：何時拿走存摺？）時間忘記」、「（問：是否
    在你們同居的那段時間？）不是。是同居之後拿的」、「我
    們後來沒同居也有聯絡」、「我跟乙○○說有人要匯錢給我
    ，跟她借存摺使用，後來沒有人匯錢給我，我也把存摺遺失
    了」、「（問：事後被告有無跟你要回存摺？）有」、「（
    問：多久後跟你要？）借之後一、二個星期」等語相符（詳
    本院98年3月31日審判筆錄第3-9頁），是被告上開所辯，即
    非無據。
(三)被告另辯稱：伊僅將系爭帳戶之存摺、金融卡及密碼交付前
    男友丙○○，不知為何系爭帳戶會被詐欺集團使用，伊並無
    幫助詐欺之犯罪故意等語。按有關詐騙集團之詐騙手法經政
    府大力宣導及媒體大幅報導後，社會大眾固均應知曉帳戶不
    得任意交予他人使用，否則當有幫助詐欺之虞，然此應係指
    無正當理由，或有違常情之情形下，而將帳戶交予不認識之
    人而言，若係基於人情世故，或親友之請託，因情誼及信任
    ，而將帳戶提供於該親友使用，於主觀上能否認有幫助詐欺
    之預見？實非無疑。查證人丙○○與被告前既係同居男女朋
    友關係，嗣後雖未同居，亦常聯絡，是被告將系爭帳戶之存
    摺、金融卡及密碼交付予與之有交情之證人丙○○使用，尚
    與常情無違，其所為辯解，亦非不可採信。
(四)綜上所述，本件既無積極證據足資證明被告有提供系爭帳戶
    之存摺、金融卡及密碼於不法詐欺集團使用之情形，自不得
    僅因被告提供前述帳戶予證人丙○○暫時使用之行為，遽認
    被告有幫助詐欺取財之行為。公訴人所舉證據未達於通常一
    般之人均不致有所懷疑之程度，復查無其他積極證據足證被
    告涉有幫助詐欺取財之故意，不能證明被告犯罪，參照前述
    說明，依法應為無罪之諭知。末按地方法院對被告為簡易判
    決處刑後，經提起上訴，地方法院合議庭認應為無罪判決之
    諭知者，依刑事訴訟法第455 條之1 第3 項準用同法第369
    條第2 項之規定意旨，應由該地方法院合議庭撤銷簡易庭之
    判決，改依第一審通常程序審判（最高法院91年度台非字第
    21號判決意旨參照）。本件被告提起上訴否認犯罪，為有理
    由；原審疏未詳查，遽為被告有罪之判決，容有違誤，自應
    由本院將原判決撤銷，自為第一審無罪之判決。
四、至被告將系爭帳戶交付予證人丙○○使用後，證人丙○○是
    否有再將系爭帳戶提供予不法詐欺集團使用，宜由檢察官另
    行偵辦。
據上論斷，應依刑事訴訟法第452 條、第455 條之1 第1 項、第
3項 、第369 條第1 項前段、第364 條、第301 條第1 項，判決
如主文。
本案經檢察官吳宗光到庭執行職務。
中    華    民    國    98    年    5     月    27    日
                  刑事第十三庭  審判長法  官  李幼妃
                                      法  官  張紹省
                                      法  官  鄭燕璘
上列正本證明與原本無異。
如不服本判決，應於判決送達後十日內敘明上訴理由，向本院提
出上訴狀（應附繕本），上訴於臺灣高等法院。
                                      書記官  陳筱惠
中    華    民    國    98    年    5     月    27    日


司法院資訊處製作；財團法人民間司法改革基金會備份。
